---
title: "Exercícios - Capítulo 3"
format: html
editor: visual
---

O presente documento traz a relação de exercícios desenvolvidos para a disciplina de Métodos de Análise Multivariada do Programa de Pós-Graduação em Administração da UnB.

**Aluno: Daniel do Prado Pagotto**

Carregando os pacotes necessários. O pacote `HSAUR2` especificamente tem muitas das bases usadas nos exercícios.

```{r}
#| warning: false

library(tidyverse)
library(ggExtra)
library(HSAUR2)
library(psych)
library(roperators)
library(patchwork)

```

# Exercício 3.1

*Construct the scatterplot of the heptathlon data showing the contours of the estimated bivariate density function on each panel. Is this graphic more useful than the unenhanced scatterplot matrix?*

Primeiro vamos acessar os dados pré-carregados no pacote `HSAUR2`.

```{r}

heptathlon <- HSAUR2::heptathlon

```


Agora vamos criar o scatterplot

```{r}

plot31 <- function(a, b){
  p <- heptathlon %>% 
      ggplot(aes(x = a, y = b, label = rownames(heptathlon))) + 
      geom_point() + 
      geom_label() 

  ggMarginal(p, type = "densigram")
}

plot31(a = heptathlon$hurdles, b = heptathlon$highjump)
```

Outra alternativa é a função `scatterHist` do pacote `psych`.

```{r}

scatterHist(x = heptathlon$hurdles, y = heptathlon$highjump)

```
Vamos plotar as demais variáveis: 

*Hurdles x Shot*

```{r}

plot31(a = heptathlon$hurdles, b = heptathlon$shot)

```


```{r}

scatterHist(x = heptathlon$hurdles, y = heptathlon$shot)

```
*Hurdles x Run 200m*

```{r}

plot31(a = heptathlon$hurdles, b = heptathlon$run200m)

```


```{r}

scatterHist(x = heptathlon$hurdles, y = heptathlon$run200m)

```

*Hurdles x Longjump*

```{r}

plot31(a = heptathlon$hurdles, b = heptathlon$longjump)

```


```{r}

scatterHist(x = heptathlon$hurdles, y = heptathlon$longjump)

```

*Hurdles X Javelin* 

```{r}

plot31(a = heptathlon$hurdles, b = heptathlon$javelin)

```


```{r}

scatterHist(x = heptathlon$hurdles, y = heptathlon$javelin)

```

*Hurdles X Run 800m*

```{r}

plot31(a = heptathlon$hurdles, b = heptathlon$run800m)

```


```{r}

scatterHist(x = heptathlon$hurdles, y = heptathlon$run800m)

```

*Highjump X Shot*

```{r}

plot31(a = heptathlon$highjump, b = heptathlon$shot)

```


```{r}

scatterHist(x = heptathlon$highjump, y = heptathlon$shot)

```

*Highjump X Run 200m* 

```{r}

plot31(a = heptathlon$highjump, b = heptathlon$run200m)

```


```{r}

scatterHist(x = heptathlon$highjump, y = heptathlon$run200m)

```

*Highjump X Longjump*

```{r}

plot31(a = heptathlon$highjump, b = heptathlon$longjump)

```


```{r}

scatterHist(x = heptathlon$highjump, y = heptathlon$longjump)

```

*Highjump X Javelin*

```{r}

plot31(a = heptathlon$highjump, b = heptathlon$javelin)

```


```{r}

scatterHist(x = heptathlon$highjump, y = heptathlon$javelin)

```

*Highjump X Run 800m*

```{r}

plot31(a = heptathlon$highjump, b = heptathlon$run800m)

```


```{r}

scatterHist(x = heptathlon$highjump, y = heptathlon$run800m)

```

*Shot X Run 200m*

```{r}

plot31(a = heptathlon$shot, b = heptathlon$run200m)

```


```{r}

scatterHist(x = heptathlon$shot, y = heptathlon$run200m)

```

*Shot X Longjump*

```{r}

plot31(a = heptathlon$shot, b = heptathlon$longjump)

```


```{r}

scatterHist(x = heptathlon$shot, y = heptathlon$longjump)

```

*Shot X Javelin*

```{r}

plot31(a = heptathlon$shot, b = heptathlon$javelin)


```


```{r}

scatterHist(x = heptathlon$shot, y = heptathlon$javelin)


```

*Shot X Run 800m*

```{r}

plot31(a = heptathlon$shot, b = heptathlon$javelin)

```


```{r}

scatterHist(x = heptathlon$shot, y = heptathlon$javelin)

```

*Run 200m X Longjump*

```{r}

plot31(a = heptathlon$run200m, b = heptathlon$longjump)

```


```{r}

scatterHist(x = heptathlon$run200m, y = heptathlon$longjump)

```

*Run 200m X Javelin* 

```{r}

plot31(a = heptathlon$run200m, b = heptathlon$longjump)

```


```{r}

scatterHist(x = heptathlon$run200m, y = heptathlon$longjump)

```

*Run 200m X Run 800m*

```{r}

plot31(a = heptathlon$run200m, b = heptathlon$run800m)

```


```{r}

scatterHist(x = heptathlon$run200m, y = heptathlon$run800m)

```

*Longjump X Javelin* 

```{r}

plot31(a = heptathlon$longjump, b = heptathlon$javelin)

```


```{r}

scatterHist(x = heptathlon$longjump, y = heptathlon$javelin)

```

*Longjump X Run 800m* 

```{r}

plot31(a = heptathlon$longjump, b = heptathlon$run800m)

```


```{r}

scatterHist(x = heptathlon$longjump, y = heptathlon$run800m)

```

*Javelin X Run 800m* 

```{r}

plot31(a = heptathlon$javelin, b = heptathlon$run800m)

```


```{r}

scatterHist(x = heptathlon$javelin, y = heptathlon$run800m)

```