---
title: "Exercícios - Capítulo 1"
format: html
editor: visual
---

O presente documento traz a relação de exercícios desenvolvidos para a disciplina de Métodos de Análise Multivariada do Programa de Pós-Graduação em Administração da UnB.

**Aluno: Daniel do Prado Pagotto**

Carregando os pacotes necessários. O pacote `HSAUR2` especificamente tem muitas das bases usadas nos exercícios.

```{r}
#| warning: false

library(tidyverse)
library(HSAUR2)

```

# Exercício 1.1

*Find the correlation matrix and covariance matrix of the data in Table 1.1.*

Para o presente exercício vamos precisar construir o dataset, pois não tem no pacote `HSAUR2`.

```{r}

a <- c("Male","Female")

hypo <- data.frame(individual = seq(1, 10, 1),
                   sex = rep(a, each = 5),
                   age = c(21, 43, 22, 86, 60, 16, NA, 43, 22, 80),
                   IQ = c(120, NA, 135, 150, 92, 130, 150, NA, 84, 70),
                   depression = c("Yes","No","No","No","Yes","Yes","Yes",
                                  "Yes","No","No"),
                   health = c("Very good", "Very good", "Average", "Very poor",
                              "Good", "Good", "Very good", "Average", "Average",
                              "Good"),
                   weight = c(150, 160, 135, 140, 110, 110, 120, 120, 105, 100))

DT::datatable(hypo)

```

Primeiro vamos calcular a matriz de **covariância**. As variáveis categóricas serão excluídas para esse fim.

```{r}

cov(hypo[,c("age","IQ","weight")])

```

Vamos calcular a matriz de **correlação**.

```{r}

cor(hypo[,c("age","IQ","weight")])

```

# Exercício 1.2

*Fill in the missing values in Table 1.1 with appropriate mean values, and recalculate the correlation matrix of the data.*

Primeiro vamos trocar os valores de NA pela média usando a função `replace_na` do `tidyverse`.

```{r}

hypo2 <- 
  hypo %>% 
  mutate(age = replace_na(age, mean(age, na.rm = TRUE))) %>% 
  mutate(IQ = replace_na(IQ, mean(IQ, na.rm = TRUE)))

DT::datatable(hypo2)

```

Agora basta recalcular as matrizes de covariância e correlação.

**Covariância**

```{r}

cov(hypo2[,c("age","IQ","weight")])

```

**Correlação**.

```{r}

cor(hypo2[,c("age","IQ","weight")])


```

# Exercício 1.3

*Examine both the normal probability plots of each variable in the
archaeology data in Table 1.3 and the chi-square plot of the data. Do the
plots suggest anything unusual about the data?*

Primeiro vamos acessar os dados e realizar uma breve inspeção.

```{r}

pottery <- HSAUR2::pottery

glimpse(pottery)

```

Primeiro, vamos olhar o gráficos de densidade de cada variável. 

```{r}

normalplot <- 
  function(a){
        pottery %>% 
          ggplot(aes(x = a)) + geom_density() + theme_minimal()
      }

lapply(pottery %>% select(-kiln), normalplot)


```

Observa-se que, com exceção da variável BaO, todas as demais variáveis não aparentam ter distribuição normal. 

Agora vamos aplicar o gráfico qui-quadrado. 


```{r}
#| results: hide

sapply(colnames(pottery[,1:9]), 
       function(x) {
                    qqnorm(pottery[[x]], main = x)
                     qqline(pottery[[x]])
                    }
       )


```


Os gráficos de qui-quadrado convergem com os resultados dos gráficos de densidade. 

# Exercício 1.4

*Convert the covariance matrix given below into the corresponding
correlation matrix.*